臺灣花蓮地方法院民事判決　九十四年度訴字第七七號
　　原　　　告　華南商業銀行股份有限公司
　　法定代理人　許德南
　　訴訟代理人　黃春蓮
　　被　　　告　富邦綜合證券股份有限公司花蓮分公司
　　法定代理人　劉明良
　　訴訟代理人　郭昌倩
右當事人間請求確認股票權利存在事件，本院於民國九十四年五月三日言詞辯論終結
，判決如左：
    主    文
原告之訴駁回。
訴訟費用由被告負擔。
    事實及理由
一、原告主張：緣原告與訴外人黎麗瑛間因清償債務強制執行事件，經鈞院於民國九
    十三年十二月二日核發九三執信字第七四七九號執行命令，禁止黎麗瑛收取對被
    告之股票債權或為其他處分，被告亦不得對黎麗瑛清償，然被告於九十三年十二
    月二十七日函覆鈞院表示，黎麗瑛於被告所開立之證券交易帳戶內僅餘部分股票
    ，惟依被告所提出黎麗瑛之交易紀錄顯示被告於收到鈞院執行命令後始將附表所
    示之股票出售，顯已違反執行命令，被告對黎麗瑛之清償對原告不生效力，黎麗
    應與被告間如附表所示之股票債權應仍存在，原告欲就黎麗瑛對被告之股票債權
    為強制執行，詎被告為不實之聲明，爰依強制執行法第一百二十條之規定起訴。
    並聲明：確認訴外人黎麗瑛與被告間有附表所示之股票債權存在。
二、被告則以：被告於九十三年十二月二十七日陳報黎麗瑛證券交易帳戶內之股票係
    根據當時黎麗瑛帳戶內之真實持股情形陳報，並無不實可言，且被告亦未對「不
    承認黎麗瑛之債權或其他財產權存在」、「黎麗瑛對被告債權之數額有爭議」或
    「其他得對抗黎麗瑛請求之事由」聲明異議，僅單純陳報黎麗瑛股票交易帳戶內
    之股票，原告主張對被告聲明異議之不實提起訴訟，顯有適用法條之錯誤，請鈞
    院依民事訴訟法第二百四十九條第二項規定，逕以判決駁回之。又被告對黎麗瑛
    所負之債務乃因受寄託股票所負返還股票之義務，而被告並無將股票返還黎麗瑛
    ，亦即被告並未對黎麗瑛清償，故不能謂被告有違反該執行命令；另原告主張被
    告於收到執行命令後，將股票出售，亦未舉證以實其說，其主張並不可採；再黎
    麗瑛將其證券交易帳戶內如附表所示之股票下單賣出，因買受人係屬善意第三人
    ，為維護證券交易市場秩序及保護善意第三人，該股票買賣自屬合法有效，倘原
    告因黎麗瑛買出股票之行為受有損害，應係損害賠償之問題，惟原告卻對此已合
    法有效之買賣行為提起確認之訴，顯有違誤等語茲為抗辯。並聲明：原告之訴駁
    回。
三、得心證之理由：本件兩造所爭執之處，應在於被告將附表所示之股票出售是否違
    反執行命令？附表所示股票之出售是否有效？茲分述如下：
    (一)按確認法律關係之訴，非原告有即受確認判決之法律上利益者，不得提起之；
      確認證書真偽或為法律關係基礎事實存否之訴，亦同。民事訴訟法第二百四十
      七條第一項定有明文。本件原告主張被告出售如附表所示之股票，違反執行命
      令，被告對黎麗瑛之清償對原告不生效力，請求確認被告與黎麗瑛間就附表所
      示之股票債權存在，被告則否認有違反執行命令，而其向執行法院陳報黎麗瑛
      於被告帳戶內之股票並不包括附表所示之股票在內，是兩造就黎麗瑛與被告間
      此部份股票債權是否存在已有爭執，原告自有提確認判決之法律上利益。
    (二)又原告與債務人黎麗瑛間因清償債務強制執行事件，經本院執行處於九十三年
      十二月二日核發執行命令，禁止債務人黎麗瑛收取對被告之股票債權或為其他
      處分，被告亦不得對債務人黎麗瑛清償，被告於九十三年十二月九日收到上開
      執行命令，然仍於九十三年十二月十四日至九十三年十二月十七日間，將附表
      所示之黎麗瑛所有之股票出售等情，業經本院調閱本院九十三年度執字第七四
      七九號強制執行卷宗查閱屬實，被告對此並不爭執，並自認附表所示股票的交
      易明細表為其所提供。是被告確實收到執行命令後，同意黎麗瑛將附表所示之
      股票出售他人，自屬違反執行命令無訛。被告抗辯未違反執行命令云云，自不
      足採。
    (三)再按就債務人對於第三人之金錢債權為執行時，執行法院之扣押命令於送達第
      三人時發生效力，強制執行法第一百十八條第一項定有明文。扣押命令生效後
      ，債務人之處分或第三人之清償，對債權人均不生效力。然本件為股票債權，
      非金錢債權，能否完全適用上開法律效果，已非無疑。而被告業已同意黎麗瑛
      將附表所示之股票出售他人（原則上參與集保之股票，於完成交易後，三日內
      過戶完成），已如前述，是附表所示之股票現客觀上已為他人所有，非黎麗瑛
      所有，亦未寄放於被告處，原告自無從確認黎麗瑛與被告間就附表所示之股票
      仍有股票債權存在，此與第三人若違反扣押命令為金錢債務之清償，並無客觀
      上給付不能之情形不同。是原告之請求，為無理由，應予駁回。
四、本件事證已臻明確，兩造其餘主張、陳述及所提之證據暨攻擊防禦方法，核與本
    件判決之基礎不生影響，爰不一一詳予論述，併此敘明。
五、訴訟費用負擔之法條：民事訴訟法第七十八條。
中　　　華　　　民　　　國　　九十四　　年　　　五　　　月　　 十七　　 日
                                  台灣花蓮地方法院民事庭
                                      法  官　李世華
右為正本係照原本作成
如對本判決上訴，須於判決送達後廿日內向本院提出上訴狀
中　　　華　　　民　　　國　　九十四　　年　　　五　　　月　　 十七　　 日
~B法院書記官　詹益盛
